【裁判字號】    95,交聲,154
【裁判日期】    950621
【裁判案由】    違反道路交通管理處罰條例聲明異議
【裁判全文】
臺灣苗栗地方法院交通事件裁定        95年度交聲字第154 號
    原處分機關  交通部公路總局新竹區監理所苗栗監理站
    異  議  人
    即受處分人  庭煜建材有限公司
    法定代理人  甲○○
上列異議人因違反道路交通管理處罰條例案件，對於交通部公路
總局新竹區監理所苗栗監理站於民國95年2 月8 日以竹監苗字第
裁54－F00000000 號所為之處分（原舉發機關：苗栗縣警察局苗
縣警交第F00000000號），聲明異議，本院裁定如下：
    主      文
異議駁回。
    理  由
一、按汽車駕駛人駕駛聯結車、大客車、大貨車，有下列情形之
    一者，汽車所有人及駕駛人各處新臺幣4 萬元以上8 萬元以
    下罰鍰，並當場禁止該汽車駕駛人繼續駕駛及扣留其車輛牌
    照：三、領有小型車駕駛執照駕車。汽車所有人如已善盡查
    證駕駛人駕駛執照資格之注意，或縱加以相當之注意而仍不
    免發生違規者，汽車所有人不受本條之處罰。道路交通管理
    處罰條例第21條之1 第1 項第3 款、第4 項定有明文。又依
    據交通部於91年1 月8 日以交路字第0900072732號說明二、
    查為期汽車所有人共負維護交通秩序及確保交通安全之責，
    在道路交通管理處罰條例第28條早訂有汽車所有人，僱用或
    聽任第21條第1 款至第7 款之人駕車者，處罰鍰，並得吊扣
    其汽車牌照3 個月之規定，故貴會建議取消事項並非新增規
    範，合先敘明；另90年6 月1 日修正施行之前開處罰條例於
    立法院審查時，因考量大型車輛之駕駛如無合格執照駕車，
    恐對道路交通安全產生更大影響，故為加強大型車輛汽車所
    有人如運輸業者管理駕駛人之責，新增第21條之1 ，加重大
    型車輛駕駛人及汽車所有人之罰鍰，因前開新增條文，係獲
    多數委員支持之法案，故貴會建議修法乙節，與社會輿論及
    民意有間，尚難同意辦理。三、另貴會建議違反前開處罰條
    例第21條之1 ，增訂告發時應副知汽車所有人乙節，查違反
    道路交通管理事件統一裁罰標準及處理細則第13條規定，處
    罰機關不同或應處罰對象不同時，均應分別填掣通知單，故
    若違反條例第21條之1 之汽車駕駛人與汽車所有人不同時，
    現行警察機關均應已分別填掣通知單舉發通知。四、至於，
    貴會建議開放業者不定時查閱駕駛人違規資料乙節，查依據
    法務部公布之電腦處理個人資料保護法之個人資料之類別，
    「駕車違規之確定裁判及行政處分」係屬代號Ｃ114 受保護
    之個人資料，依據前開保護法第8 條規定，公務機關對個人
    資料之利用，應於法令職掌必要範圍內為之，並與蒐集之特
    定目的相符，惟其另敘明有9 款但書例外者，得為特定目的
    外之利用，其中該條文第9 款之規定為「當事人書面同意者
    」，故宜請車輛所有人或雇主先行徵得當事人書面同意後，
    再據以向公路監理機關申請查詢該職業駕駛人之違規情況。
    綜合而言，係因課以汽車所有人應注意受僱者或其他駕駛者
    ，有無使用業經註銷之駕駛執照駕車或其他違反維護交通秩
    序、確保交通安全應注意事項之義務，以維護整體交通秩序
    與管理及確保交通之安全，合先敘明。
二、聲明異議意旨略以：異議人即受處分人庭煜建材有限公司所
    有車牌號碼RW－830 號自用一般大貨車，於民國95年2 月8
    日10時40分，經工讀生黃仁和駕駛，行經苗栗縣竹南鎮○○
    路、環市路口，因黃仁和未繫安全帶及未帶駕照，到監理站
    繳納罰緩時，監理站發現黃仁和僅領有小型車執照而駕駛大
    貨車，又開立罰單處車主即異議人。按黃仁和為異議人之工
    讀生，擔任倉庫進出貨及清潔管理工作，空檔時間要協助司
    機上下貨，但不可開車，然因異議人租賃之倉庫與辦公室不
    在同一地點，致黃仁和私自駕駛大貨車外出，異議人甚感生
    氣，黃仁和也因此受到懲罰，但因經濟不景氣，異議人無法
    僱請足夠人力，來杜防此類事件之發生，且也沒想到會發生
    此事情，現在只能於事後採取更嚴格的方式預防此類事件發
    生。
三、經查，異議人庭煜建材有限公司所有車牌號碼RW－830 號自
    用一般大貨車，於95年2 月8 日10時40分，經工讀生黃仁和
    駕駛，行經苗栗縣竹南鎮○○路、環市路口，因黃仁和未繫
    安全帶及未帶駕照，到監理站繳納罰緩時，監理站發現黃仁
    和僅領有小型車執照而駕駛大貨車，又開立罰單處車主即異
    議人有違規事實，有苗栗縣警察局95年3 月20日苗縣警交字
    第F00000000 號舉發違反道路交通管理事件通知單影本1紙
    、裁決書、送達裁決書之郵政掛號回執、在卷可證，異議人
    亦不否認有上開違規，異議人亦坦承未依照上開條例第21
    之1 條第3 項：「汽車所有人如已善盡查證駕駛人駕駛執照
    資格之注意，或縱加以相當之注意而仍不免發生違規者，汽
    車所有人不受本條之處罰。」之規定，有加以相當之注意，
    且自陳確實無人力杜防此事件，目前因此事件後有採取預防
    措施，有本院筆錄及聲明異議狀在卷足憑，又黃仁和雖寫有
    聲明書一紙，欲證明其未注意公司事前已有善盡告知義務而
    擅自開車，除與異議人所述不實外，亦無證據足以證明異議
    人已善盡管理之責，何況如異議人善盡管理之責，一位工讀
    生怎能持有異議人大貨車之鑰匙而駕駛車輛呢？故異議人所
    辯尚難作為不罰之理由。
四、綜上所述，異議人所屬之員工黃仁和有小型車駕駛執照駕駛
    大貨車之違規事實，事證明確，原處分機關根據道路交通管
    理處罰條例第2 1 條之1 第1 項第3 款、第3 項之規定及違
    反道路交通管理事件統一裁罰標準表，裁處異議人40,000
    元罰鍰，並吊扣牌照、行照3 個月，並無違誤或不當，本件
    異議人之異議為無理由，應予駁回。
五、據上論斷，應依道路交通案件處理辦法第19條，裁定如主文
    。
中    華    民    國    95    年    6     月    21    日
                  交通法庭      法  官  張珈禎
以上正本證明與原本無異。
如不服本裁定，應於裁定送達後5 日內向本院提出抗告狀。
                                書記官  黃雅琦
中    華    民    國    95    年    6     月    21    日


司法院資訊處製作；財團法人民間司法改革基金會備份。
